臺灣高雄地方法院刑事判決　　　　　　 100年度訴字第1223號
公　訴　人　臺灣高雄地方法院檢察署檢察官
被　　　告　柯博釋
選任辯護人　鄭國安律師、郭宗塘律師、李建宏律師
上列被告因強盜等案件，經檢察官提起公訴（100 年度偵字第27
627 號），本院判決如下：
    主  文
柯博釋犯攜帶兇器強盜未遂罪，處有期徒刑伍年陸月，扣案如附
表編號1 所示之物沒收；又犯竊盜罪，處有期徒刑貳月。應執行
有期徒刑伍年柒月，扣案如附表編號1 所示之物沒收。
    事  實
一、柯博釋明知可發射子彈具有殺傷力之改造手槍、制式子彈，
    均為管制物品，未經中央主管機關許可，不得擅自持有，詎
    其為日後得以持之至合作金庫銀行內門分行（下稱合庫內門
    分行）強盜財物，竟基於持有可發射子彈具有殺傷力之改造
    手槍及子彈之犯意，於民國100 年7 月25日夜間10時許，在
    高雄市○○區○○路大發工業區附近，以新臺幣10萬元之代
    價，向某真實姓名、年籍不詳，綽號「阿泰」之成年男子，
    購買可發射子彈具有殺傷力之改造手槍1 支（含彈匣1 個，
    槍枝管制編號：0000000000號）、制式子彈2 顆（即如附表
    編號1 、2 所示物品），而無故持有之。
二、柯博釋基於意圖為自己不法所有之竊盜犯意，於100 年8 月
    1 日下午3 時許，在高雄市○○區○○路123 號之高雄長庚
    醫院員工停車場內，見張捥晴所有之車牌號碼J2S-938 號普
    通重型機車鑰匙未拔下，乃以該鑰匙發動上開機車而予竊取
    得手。
三、柯博釋因向當舖、地下錢莊借款無法清償，見位在高雄市○
    ○區○○路148 號之合庫內門分行所處地點較為偏僻，且附
    近環境其亦熟悉，竟基於意圖為自己不法所有而強盜之犯意
    ，於100 年9 月9 日下午2 時10分許，騎乘前開竊得之車牌
    號碼J2S-938 號普通重型機車，並持上開具有殺傷力之改造
    手槍1 支（內裝填前揭2 顆制式子彈），前往合庫內門分行
    ，而於進入該分行後，即先以前揭槍枝指向該分行之保全人
    員宋冠輝，喝稱「搶劫」，之後旋以該槍枝指向該分行行員
    李俊良，要求李俊良「把錢拿出來」，欲以此脅迫方式使宋
    冠輝、李俊良2 人不能抗拒，而交付合庫內門分行內之現金
    款項，然因宋冠輝趁隙按下警報器，致使警報聲大響，柯博
    釋聽聞警報聲後，因心生畏懼，旋即跑出合庫內門分行並騎
    乘車牌號碼J2S-938 號普通重型機車逃逸離去，以致未能得
    手財物而強盜未遂。
四、嗣於100 年9 月25日下午2 時55分許，柯博釋騎乘前開車牌
    號碼J2S-938 號普通重型機車行經高雄市○○區○道台21線
    ，經警方巡邏人員發現該機車係失竊車輛，乃上前予以盤查
    ，柯博釋見狀遂加速逃逸，然仍於同日下午3 時許，在高雄
    市○○區○○路911 之2 號前為警查獲，並當場扣得如附表
    編號1 至8 所示之物。之後警方人員於比對高雄市未破重大
    刑案資料庫時，發現車牌號碼J2S-938 號普通重型機車涉及
    合庫內門分行強盜案，乃調取相關資料並詢問柯博釋是否犯
    下該案，柯博釋始予坦承，復委請家人將如附表編號9 所示
    之物送交警方扣案，因而查悉上情。
五、案經高雄市政府警察局移送臺灣高雄地方法院檢察署檢察官
    偵查起訴。
    理  由
壹、對於證據能力之判斷
一、按被告以外之人於審判外之言詞或書面陳述，除法律有規定
    者外，不得作為證據，刑事訴訟法第159 條第1 項定有明文
    。又被告以外之人於審判外之陳述，雖不符前4 條之規定，
    而經當事人於審判程序同意作為證據，法院審酌該言詞陳述
    或書面陳述作成時之情況，認為適當者，亦得為證據。當事
    人、代理人或辯護人於法院調查證據時，知有第159 條第1
    項不得為證據之情形，而未於言詞辯論終結前聲明異議者，
    視為有前項之同意，刑事訴訟法第159 條之5 亦定有明文。
    本件被害人張捥晴、李俊良、宋冠輝於警詢中之陳述，為被
    告以外之人於審判外之言詞陳述，卷附搜索扣押筆錄、扣押
    物品目錄表、贓物認領保管單、內政部警政署刑事警察局鑑
    定書，則係被告以外之人於審判外之書面陳述，而檢察官、
    被告柯博釋及其辯護人，就上開言詞及書面陳述，未於本院
    審理過程中聲明異議，本院並審酌前開言詞及書面陳述作成
    時之情況均屬正常，所取得過程並無瑕疵，且與本案相關之
    待證事實具有關連性，認適當作為證據，依前開刑事訴訟法
    第159 條之5 之規定，認上開陳述均具有證據能力。
二、次按，被告以外之人於偵查中向檢察官所為之陳述，除顯有
    不可信之情況者外，得為證據，刑事訴訟法第159 條之1 第
    2 項定有明文。本件被害人張捥晴、李俊良於檢察官偵查中
    所為之證述內容，業經渠等具結擔保其證詞之真實性，而依
    本案卷證資料所示，上開證據之取得過程並無瑕疵，未發現
    有何顯有不可信之情況，且與本案相關之待證事實具有關連
    性，依前揭刑事訴訟法第159 條之1 第2 項之規定，自應具
    有證據能力。
三、卷附檢察官所製作之勘驗筆錄，係檢察官依據刑事訴訟法第
    212 條規定進行勘驗後，再依同法第43條規定所製作之筆錄
    ，要屬刑事訴訟法第159 條第1 項所稱法律另有規定之情形
    ，自應有證據能力。
四、錄影監視畫面、相片等物，均係利用機械力攝錄畫面後，再
    將該等畫面客觀、自然呈現之物，此與「供述證據」係供述
    者對於有關體驗之事實，經由知覺、記憶、表現、敘述或敘
    述性動作等過程予以傳達者自為不同，其本質上屬物證之一
    種，非屬供述證據，不適用傳聞法則，是本件卷附之監視錄
    影翻拍相片、查獲相片，既與被告犯行有相當之關聯性，且
    非不法取得，自應具有證據能力。
貳、實體方面
一、前揭犯罪事實，業據被告於本院審理時供承不諱，核與被害
    人張捥晴（見警卷第9 頁、偵卷第31、32頁）、李俊良（見
    警卷第8 頁、偵卷第29、30頁）於警詢及偵訊中、被害人宋
    冠輝於警詢中（見偵卷第33、34頁）之證述情節相符，並有
    本件搜索扣押筆錄、扣押物品目錄表（見警卷第19至22頁）
    、查獲相片（見警卷第24、25頁）、被害人張捥晴出具之贓
    物認領保管單（見警卷第27頁）、合庫內門分行遭持槍強盜
    時之監視錄影翻拍相片暨檢察官勘驗筆錄（見警卷第26頁、
    偵卷第21至35頁）在卷可稽，復有如附表編號1 至6 、編號
    9 所示之物扣案足憑。而扣案如附表編號1 、2 所示物品，
    經送內政部警政署刑事警察局鑑定結果，認如附表編號1 所
    示之扣案物品，係由仿BERETTA 廠92FS型半自動手槍製造之
    槍枝，車通槍管內阻鐵而成之改造手槍，擊發功能正常，可
    供擊發適用子彈使用，具有殺傷力；而如附表編號2 所示之
    扣案物品，則係口徑9mm 之制式子彈，均經試射，可擊發，
    具有殺傷力，有該局100 年10月14日刑鑑字第1000132975號
    鑑定書在卷可佐（見偵卷第35、36頁）。綜上事證，足徵被
    告前開自白顯與事實相符，堪以採信。本件事證明確，被告
    上開犯行，均堪認定。
二、論罪科刑部分
（一）核被告前開犯罪事實一所為，係犯槍砲彈藥刀械管制條例
      第8 條第4 項之非法持有可發射子彈具殺傷力之槍枝罪，
      及同條例第12條第4 項之非法持有子彈罪；其前開犯罪事
      實二所為，係犯刑法第320 條第1 項之竊盜罪；其前開犯
      罪事實三所為，係犯刑法第330 條第2 項、第1 項（犯強
      盜罪而有第321 條第1 項第3 款之情形）之攜帶兇器強盜
      未遂罪（被告為此部分犯行時所持之槍枝、子彈，既具有
      殺傷力，自屬刑法上所稱之兇器）。
（二）被告未經許可同時持有上開槍枝、子彈，係以一行為觸犯
      數罪名，為想像競合犯，應依刑法第55條之規定，從重以
      非法持有可發射子彈具殺傷力之槍枝罪處斷；被告於前開
      犯罪事實三所示犯行中，同時以前開槍、彈脅迫被害人宋
      冠輝、李俊良2 人，以遂行其強取他人財物之目的，係一
      行為觸犯數罪名，而為同種想像競合犯，應依刑法第55條
      規定，論以一攜帶兇器強盜未遂罪。按未經許可持有槍枝
      、子彈罪，其持有之繼續為行為之繼續，至持有行為終了
      時，均論以一罪，不得割裂。若以之犯他罪，兩罪間之關
      係如何，端視其開始持有之原因為斷。如早已非法持有槍
      枝、子彈，後另起意犯罪，或意圖犯甲罪而持有槍枝、子
      彈，卻持以犯乙罪，均應以數罪併罰論處；如行為人為犯
      特定之罪而持有槍、彈，並於持有槍、彈後即緊密實行該
      特定犯罪，雖其持有槍、彈之時、地與犯特定罪之時、地
      ，在自然意義上非完全一致，然二者仍有部分合致，且犯
      罪目的單一，依一般社會通念，認應評價為一罪方符合刑
      罰公平原則，如予數罪併罰，反有過度處罰之虞，與人民
      法律感情亦未契合。是於牽連犯廢除後，宜適度擴張一行
      為概念，認此情形為一行為觸犯數罪名之想像競合犯，方
      屬適當（最高法院99年度台上字第1484號、98年度台上字
      第1957號判決意旨參照）。本件被告購入並持有前開槍、
      彈之目的，係在日後得用以至合庫內門分行強盜財物，業
      據其於本院審理中陳明在卷（見本院卷第36頁、第64頁背
      面）；且被告購入上開槍、彈之時間，與其著手前揭強盜
      犯行之時間，僅相隔1 月餘，2 者相距非遠，且依被告於
      本院審理中所言，期間其曾多次至合庫內門分行外打算進
      入行搶，惟均因害怕而未著手（見本院卷第65頁），堪認
      被告係於購入上開槍、彈後，即緊密實行其預定之強盜犯
      行。準此，依據前揭說明，被告上開非法持有可發射子彈
      具殺傷力之槍枝及攜帶兇器強盜未遂此2 罪間，乃係一行
      為觸犯數罪名之想像競合犯，應依刑法第55條之規定，從
      重以攜帶兇器強盜未遂罪處斷，公訴意旨認被告所犯此2
      罪間，應予分論併罰，尚有未合。又被告購入並持有前開
      槍、彈之目的，並非用以犯上開竊盜罪，且其犯本件竊盜
      罪之時間，與其犯上開攜帶兇器強盜未遂罪之時間不同，
      是被告所犯前揭竊盜罪，自應與其所為其他犯罪分論併罰
      ，辯護人稱應以想像競合犯處斷（見本院卷第66頁），容
      有未當。
（三）被告於前開犯罪事實三中，已著手於攜帶兇器強盜行為之
      實施，然未生取得他人財物之結果，為未遂犯，爰依刑法
      第25條第2 項之規定，按既遂犯之刑減輕其刑。被告所犯
      前開攜帶兇器強盜未遂罪之查獲，係警方人員發現被告騎
      乘被害人張捥晴失竊之車牌號碼J2S-938 號普通重型機車
      ，並於逮捕被告而扣獲如附表編號1 、2 所示之槍、彈後
      ，因被告陳稱未持該等槍、彈涉犯其他刑案，乃以上開贓
      車車號查詢高雄市未破重大刑案資料庫內之資料，發現該
      機車涉及合庫內門分行強盜案，遂向高雄市政府警察局旗
      山分局調取監視錄影畫面及被害人李俊良警詢筆錄等相關
      證據資料，進而發現作案歹徒所穿戴之外套、安全帽，與
      被告遭查獲時所穿戴者相同，故而懷疑被告涉案，之後經
      以高雄市政府警察局旗山分局提供之證據資料詢問被告，
      被告始坦承犯下前開攜帶兇器強盜未遂案件等情，業據證
      人即參與查獲本案之警員呂全興於本院審理中證述明確（
      見本院卷第60、61頁），並有證人呂全興出具之職務報告
      在卷足按（見本院卷第50頁），復為被告所坦認在卷（見
      本院卷第10頁），自堪認定。警方人員懷疑被告犯有前開
      攜帶兇器強盜未遂案件，既係基於被告騎乘作案贓車、遭
      查獲時所穿戴之外套、安全帽與作案歹徒相同等確切之根
      據而來，則被告嗣後因警方人員之詢問而坦承犯行，自無
      自首情形可言，附此敘明。
（四）爰審酌被告因積欠債務無法清償，竟無視於政府嚴格管制
      槍、彈之政策，購入前開槍、彈並持以至金融機關強盜財
      物，所為危害社會秩序甚鉅，並可能因此造成他人受有傷
      害、甚而死亡，犯罪情節難認輕微，又任意竊取他人機車
      騎用，自亦應受有相當刑事非難，然念被告犯後坦承全部
      犯行，態度良好，且無任何前科紀錄，有臺灣高等法院被
      告前案紀錄表在卷可稽，素行尚佳，又於強盜過程中，因
      聽聞警報聲響即未再續行其強盜行為，未對合庫內門分行
      造成財產上之損失，復參以其所持有槍、彈之數量，及所
      竊得上開機車之價值等一切情狀，分別量處如主文所示之
      刑，並定其應執行刑，以示懲儆。又本院審酌前述諸情，
      認量處如主文所示之刑，已足懲被告所為犯行，並令被告
      心生警惕，是公訴檢察官就被告上開犯行，分別求處有期
      徒刑4 年（非法持有槍枝部分）、3 月（竊盜部分）、6
      年（攜帶兇器強盜未遂部分），尚嫌過重，併此敘明。
（五）扣案如附表編號1 所示之改造手槍，經送內政部警政署刑
      事警察局鑑定結果，認具有殺傷力，已如前述，自係槍砲
      彈藥刀械管制條例第4 條第1 項第1 款所定之槍砲，屬違
      禁物，不問屬於犯人與否，應依刑法第38條第1 項第1 款
      規定，於被告前開攜帶兇器強盜未遂罪之宣告刑中，併予
      諭知沒收。至扣案如附表編號2 所示之制式子彈2 顆，業
      於送內政部警政署刑事警察局鑑定時，經試射而滅失，已
      失其違禁物性質，自毋庸為沒收之宣告。扣案如附表編號
      4 所示之鑰匙1 把，係因被害人張捥晴原本之機車鑰匙快
      斷裂，被告方請人複製該鑰匙，以供騎乘前揭竊得之機車
      ，要據被告陳明在卷（見警卷第6 頁、本院卷第65頁），
      是該鑰匙非供被告為本件竊盜犯行所用之物（蓋竊盜罪係
      即成犯，該鑰匙僅係便利其使用竊得之贓物），與得為沒
      收之要件不符；扣案如附表編號5 所示之安全帽1 頂，雖
      係被告用以遮掩面容，避免其為上開強盜犯行時，遭人發
      現其真實身分所用之物，要據被告陳明在卷（見本院卷第
      65頁背面），惟該安全帽係被害人張捥晴所有，亦據被告
      及證人呂全興陳述明確（見警卷第7 頁、本院卷第61頁背
      面），是亦與得為沒收之要件不符；扣案如附表編號6 、
      9 所示之物，雖係被告犯前開強盜案時所穿著，然該等衣
      物乃係日常生活本會穿著，難認係供犯罪使用；扣案如附
      表編號7 、8 所示之物，則無證據證明與本案有何相關。
      因此，扣案如附表編號4 至9 所示之物，均不為沒收之宣
      告，併予敘明。
據上論斷，應依刑事訴訟法第299 條第1 項前段，槍砲彈藥刀械
管制條例第8 條第4 項、第12條第4 項，刑法第11條前段、第32
0 條第1 項、第330 條第1 項、第2 項、第55條、第25條第2 項
、第51條第5 款、第38條第1 項第1 款，刑法施行法第1 條之1
，判決如主文。
本案經檢察官蔡東利到庭執行職務。
中    華    民    國   100    年    12    月    30    日
                  刑事第十七庭  審判長法  官  陳培維
                                      法  官  楊儭華
                                      法  官  陳君杰
以上正本證明與原本無異。
如不服本判決應於收受送達後10日內向本院提出上訴書狀，並應
敘述具體理由；如未敘述上訴理由者，應於上訴期間屆滿後20日
內向本院補提理由書（均須按他造當事人之人數附繕本）「切勿
逕送上級法院」。
中    華    民    國   100    年    12    月    30    日
                                      書記官  紀龍年
附錄本判決論罪科刑法條：
槍砲彈藥刀械管制條例第8 條第1 項、第4 項
未經許可，製造、販賣或運輸鋼筆槍、瓦斯槍、麻醉槍、獵槍、
空氣槍或第4 條第1 項第1 款所定其他可發射金屬或子彈具有殺
傷力之各式槍砲者，處無期徒刑或5 年以上有期徒刑，併科新臺
幣1 千萬元以下罰金。
未經許可，持有、寄藏或意圖販賣而陳列第1 項所列槍枝者，處
3 年以上10年以下有期徒刑，併科新臺幣700 萬元以下罰金。
槍砲彈藥刀械管制條例第12條第1 項、第4 項
未經許可，製造、販賣或運輸子彈者，處1 年以上7 年以下有期
徒刑，併科新台幣500 萬元以下罰金。
未經許可，持有、寄藏或意圖販賣而陳列子彈者，處5 年以下有
期徒刑，併科新台幣300 萬元以下罰金。
刑法第320條第1 項
意圖為自己或第三人不法之所有，而竊取他人之動產者，為竊盜
罪，處5 年以下有期徒刑、拘役或5 百元以下罰金。
刑法第330 條
犯強盜罪而有第321 條第1 項各款情形之一者，處7 年以上有期
徒刑。
前項之未遂犯罰之。
附表：
┌──┬────────────────────────┬───┐
│編號│扣案物品                                        │數量  │
├──┼────────────────────────┼───┤
│1   │可發射子彈具有殺傷力之改造手槍（含彈匣1 個，槍枝│壹支  │
│    │管制編號：0000000000號）                        │      │
├──┼────────────────────────┼───┤
│2   │制式子彈（於送鑑定時，因試射而滅失）            │貳顆  │
├──┼────────────────────────┼───┤
│3   │車牌號碼J2S-938 號普通重型機車（已發還張捥晴）  │壹輛  │
├──┼────────────────────────┼───┤
│4   │鑰匙                                            │壹把  │
├──┼────────────────────────┼───┤
│5   │白色安全帽（為合庫內門分行強盜案時所穿戴）      │壹頂  │
├──┼────────────────────────┼───┤
│6   │黑色夾克外套（為合庫內門分行強盜案時所穿著）    │壹件  │
├──┼────────────────────────┼───┤
│7   │行動電話                                        │壹具  │
├──┼────────────────────────┼───┤
│8   │西瓜刀                                          │壹把  │
├──┼────────────────────────┼───┤
│9   │藍色運動長褲（為合庫內門分行強盜案時所穿著）    │壹件  │
└──┴────────────────────────┴───┘